【裁判字號】    96,上易,788
【裁判日期】    970514
【裁判案由】    妨害名譽等
【裁判全文】
臺灣高等法院臺中分院刑事判決         96年度上易字第788號
上  訴人
即自訴人    日南紡織股份有限公司
代 表 人    乙○○
自訴代理人  徐文宗律師
被      告  丙○○
                      號
被      告  甲○○
                      號
上列上訴人因被告等妨害名譽等案件，不服臺灣苗栗地方法院92
年度自字第40號中華民國96年3月27日第一審判決，提起上訴，
本院判決如下：
    主  文
上訴駁回。
    理  由
一、自訴意旨略以：（一）公然侮辱、毀謗罪部分：被告丙○○
    、甲○○2人為夫妻關係，於民國（下同）92年7月5日，由
    丙○○以黃春蘭名義代向自訴人訂購座落苗栗縣苗栗市中龍
    崗99號之房地，並訂立不動產買賣契約，因就其中價金新臺
    幣（下同）1120萬元部分，先後向台中市聯信商業銀行西屯
    分行及台新銀行北台中分行申請貸款，均未獲准，致未能依
    約支付價金，遭自訴人於92年10月28日發函催告後，於同年
    11月21日發函解除買賣契約，並依據買賣契約書第4條第5款
    之約定，沒收以黃春蘭名義所交付之價金，惟被告2人竟將
    貸款不成之事遷怒於自訴人，於92年11月25日上午9時5分許
    ，基於共同誹謗及侮辱之犯意聯絡，在公眾得見聞之自訴人
    設於苗栗市大將軍社區之接待中心銷售場所，以「他們公司
    用這種方式，去銀行裡，用我們名義把貸款資料全部都騙走
    」等誹謗言詞及自訴人係「詐騙集團」、自訴人之「銷售人
    員亦係詐欺集團之共犯」等公然侮辱言詞，貶損自訴人之名
    譽及信用。因認被告2人係犯刑法第309條第1項之公然侮辱
    罪及同法第310條第1項之誹謗罪嫌云云。（二）妨害信用罪
    部分：被告2人於92年11月間某日，至與自訴人有業務往來
    之台新銀行北台中分行，在該行內散布自訴人為「詐欺集團
    」之流言，足以損害自訴人之信用及影響自訴人經濟活動之
    社會評價。因認被告2人共同涉犯刑法第313條之妨害信用罪
    嫌云云。
二、有關證據能力部分：
（一）被告2人抗辯自訴人所提出之92年11月25日自訴人位於大
      將軍社區接待中心，所為之錄音帶1卷及譯文，係剪接、
      變造出來的，且從系爭錄音中，可聽出有多處斷音，故主
      張係變造之證物，認無證據能力云云。經查：
    (1)為確認錄音帶是否經變造，原審法院為如下處置：
      先請自訴人說明系爭錄音帶之來源：自訴代理人稱系爭
        錄音帶係由自訴人位於大將軍社區銷售中心現場銷售小
        姐葉金娥於92年11月25日在銷售中心所錄製，不可能有
        變造之情形等語。
      請被告2人自行聆聽錄音帶，指出錄音帶中何處有剪接
        、變造之情形，並經被告2人提出調查證據聲請書狀說
        明之（見原審卷四第145頁）。
      經原審法院將系爭錄音帶及譯文、錄音機、自訴狀影本
        、被告調查證據聲請狀一同送法務部調查局以聆聽分析
        法及聲紋圖譜特徵檢查法鑑定結果，認錄音談話內容時
        間約1762秒，其間計有多處中斷痕跡，惟前後對話內容
        語氣連貫，研判應非經過剪接、變造所致，發生之原因
        可能係錄音過程中，線路拉扯、碰觸錄音機或按錄音機
        「停」鍵後，再按「錄音」鍵所造成乙節，有該局95年
        8月14日調科參字第09500357740號聲紋鑑定報告書附卷
        可稽（見原審卷四第162頁）。由此可知，該錄音帶所
        示之對話內容語氣連貫，應非經剪接、變造。
      又經原審法院當庭勘驗錄音帶結果，雖認過程中確有多
        處疑似錄音不連貫之情形，但其中背景音樂係連貫（即
        有人在講話時，現場背景音樂係連貫之意），並有多處
        有電話鈴聲及接聽電話，且譯文所示以被告為發話主體
        記載部分無誤，譯文所載之對話意旨與錄音勘聽結果大
        致相同乙節，有原審法院勘驗筆錄附卷可稽（見原審卷
        六第38頁以下）。
      再原審法院為求慎重，於勘驗上述錄音帶時，請證人即
        現場銷售經理戊○○等人到場聆聽，經證人戊○○具結
        後確認錄音帶內容即被告2人到銷售中心所說之語（見
        原審卷六第138頁）。且證人即現場銷售小姐葉金娥亦
        證稱：系爭錄音帶係伊所錄音，當時被告2人係在銷售
        中心接待桌，伊係在櫃臺用錄音機錄音等語無訛（見原
        審卷六第158頁以下），並參酌被告2人亦坦承於92 年
        11月25日當天確實有前往自訴人位於大將軍社區接待中
        心之情事。由上可知，系爭錄錄音帶係於銷售中心現場
        所錄製。
      綜上，本院認定系爭錄音帶應係於大將軍社區銷售中心
        現場所錄製，且該對話內容即當日現場所錄得之內容無
        訛，又系爭錄音帶並無經過剪接、變造之情事；從而，
        被告2人主張系爭錄音帶係經過剪接、變造，而認無證
        據能力云云，尚難憑採。至被告2人聲請再將系爭錄音
        帶1卷送鑑定，以確認該錄音帶並無經過剪接、變造云
        云。惟查，系爭錄音帶確實並無經過剪接、變造之情形
        ，且錄音對話內容與案發當時應屬一致，已如前述，被
        告2人並未提出具體之證據，指摘前開鑑定報告或理由
        之說明，有何錯誤或不合理之處，故本院認定被告2人
        此部分之聲請，核無必要，併予說明。
    (2)被告2人復辯稱：系爭錄音帶係非法取得之證據，依毒樹
      果實理論應排除其證據能力云云。惟查，系爭錄音帶係於
      自訴人位於大將軍社區銷售中心現場所錄製，此銷售中心
      ，乃屬一公眾得出入之場所，縱錄音內容屬於被告向司法
      警察申告自訴人犯罪事實之對話內容（詳後述），但被告
      2 人講話之音量已足以讓坐在有相當距離之櫃臺銷售中心
      小姐將其錄製，足見被告2人音量並不低，認其等與員警
      之對話內容並無隱私或秘密之合理期待可言，是銷售中心
      小姐將此公眾得出入之場合內容予以錄音，無所謂妨害秘
      密或非法取證之情形可言。綜上所述，系爭錄音帶既未經
      過剪接、變造，且並非屬不法之原因所取得，自有證據能
      力，被告2人前開辯稱，尚非可採，附此敘明。
三、按犯罪事實應依證據認定之，無證據不得認定犯罪事實，又
    不能證明被告犯罪或其行為不罰者，應諭知無罪之判決，刑
    事訴訟法第154條第2項、第301條第1項分別定有明文；次按
    認定犯罪事實所憑之證據，雖不以直接證據為限，間接證據
    亦包括在內；然無論直接或間接證據，其為訴訟上之證明，
    須於通常一般之人均不致於有所懷疑，而得確信其為真實之
    程度者，始得據為有罪之認定，倘其證明尚未達到此一程度
    ，而有合理性懷疑之存在，無從為有罪之確信時，自應為被
    告無罪之判決；況刑事訴訟法第161條第1項規定檢察官就被
    告犯罪事實，應負舉證責任，並指出證明之方法，因此，檢
    察官對於起訴之犯罪事實，應負提出證據及說服之實質舉證
    責任，倘其所提出之證據，不足為被告有罪之積極證明，或
    其指出證明之方法，無從說服法院以形成被告有罪之心證，
    基於無罪推定之原則，自亦應為被告無罪之諭知，最高法院
    76年度台上字第4986號、92年台上字第128號判例意旨亦可
    參照。準此，自訴人係立於檢察官之地位，訴追行為人之犯
    罪行為，自有上開判例之適用。
四、本件自訴人認為被告2人涉有前開之犯罪事實，係以下列證
    據為依據：（一）有關於公然侮辱、毀謗罪部分係以：(1)證
    人戊○○、賴仕瓶、劉美弘、陳美枝、葉金娥、丁○○（即
    李憲輝）等人之證述；(2)不動產買賣契約書1份、明泓律師
    事務所函2紙、台新銀行房貸部通知書2紙、大甲幼獅郵局存
    證信函第101號連同回執聯共3紙、大甲幼獅郵局存證信函第
    121號連同回執聯共3紙、92年11月25日自訴人大將軍社區接
    待中心錄音帶1卷及譯文、訂購房屋預約單2紙、消費爭議申
    訴資料表1紙、甲○○於92年7月24日簽立之借用書據1紙、
    92年9月1日被告傳真予自訴人之立委關切房貸事之文稿1 紙
    、財政部證券管理委員會函1件、益新聯合會計師事務所會
    計師查核報告書1件、經濟部公司執照1件、財政部臺灣省中
    區國稅局營業人銷售額與稅額申報書、建築投資業識別標誌
    使用辦法、中華民國建築投資業識別標誌使用證書及識別標
    誌2紙、BQR認證通過取得USO 9002：94證書、EAQA認證通過
    取得ISO 9001：20 00證書、QMI認證通過取得ISO9001:20
    00證書2紙。（二）有關於妨害信用罪部分：係以：(1)證人
    賴啟祥之證述；(2)92年11月27日自訴人董事長特別助理陳春
    娥與台新銀行北臺中分行經理賴啟祥電話對話錄音帶1卷及
    譯文、日南企業與台新銀行往來存摺2份、客戶切結書1紙等
    為其主要論據。訊據被告2人固供認有於92年11月25日至自
    訴人之大將軍社區接待中心，有說錄音帶譯文內容所示之言
    詞之事實，惟堅決否認有何公然侮辱、毀謗及妨害信用之犯
    行，均辯稱：系爭錄音帶之內容，係伊等與警察之對話，當
    時係向員警報案，並非在侮辱或毀謗自訴人；又伊等從來沒
    有去過台新銀行北臺中分行，更沒有在銀行內散佈自訴人係
    「詐欺集團」流言之行為等語。經查：
（一）有關公然侮辱、妨害名譽部分：
    (1)被告丙○○、甲○○2人為夫妻關係，於92年7月5日，由
      被告丙○○以黃春蘭（即被告丙○○之母）名義代向自訴
      人訂購座落苗栗縣苗栗市中龍崗99號之房地，並訂立不動
      產買賣契約，總價金為1600萬元，就其中價金1120萬元部
      分，雙方約定向銀行申請貸款支付，詎因銀行貸款部分無
      法順利取得（被告與自訴人對於無法獲得銀行貸款之原因
      ，雙方均指摘係可歸責於他方之事由所致），致未能依約
      支付價金，自訴人乃於92年10月28日發函催告黃春蘭後，
      嗣於同年11月21日發函解除系爭不動產買賣契約，自訴人
      並依據買賣契約書第4條第5款之約定，沒收以黃春蘭名義
      所交付之價金之事實，有自訴人所提出之不動產買賣契約
      影本1件、存證信函影本2件為證，且為被告2人所是認，
      此部分之事實，自堪信為真正。因此，被告2人與自訴人
      間於92年10、11月時，確實有因前開買賣糾紛存在無疑。
    (2)關於被告2人有於92年11月25日至自訴人之大將軍社區銷
      售中心，並與員警為自訴犯罪事實之內容乙節，業據被告
      2 人於原審及本院審理中供承不諱；復經證人即員警賴仕
      平到庭證述無訛（見原審卷六第146頁），且有系爭錄音
      譯文在卷可稽，應堪認定。另員警賴仕平係被告2人所報
      案通知到場，並稍晚於被告2人5分鐘左右到達大將軍社區
      銷售中心乙節，業經證人李憲輝證述在卷（見本院卷第
      145 頁背面），並有被告丙○○所持用之0000-000000行
      動電話之通聯記錄（見原審卷六第64頁）在卷可資佐證，
      且為兩造所不爭，亦可認定。
    (3)依據系爭錄音譯文，固可認定被告2人主要係向員警申告
      自訴人係「詐欺集團」之對話過程，詳如後述；本件雖無
      法依據系爭錄音譯文，認定被告2人於警察到場或前開錄
      音之前，在大將軍社區銷售中心內有罵自訴人公司為詐欺
      集團等言語；惟本院基於下列之理由，仍認定被告2人於
      警察到場之前，應已有罵自訴人公司為詐欺集團等情事：
      證人即自訴人銷售中心經理戊○○固於原審審理時證稱
      ：被告2人一進來接待中心，就很兇罵我們公司是詐騙公
      司，她指明要找董事長乙○○，罵我們現場的人是詐騙集
      團的一份子，聲音非常大，態度很兇，當天早上進來就這
      樣子；被告2人先到一下，後來警察才來等語（見原審卷
      六第138頁）；嗣於本院審理中證稱：被告2人進來時罵我
      們公司是詐騙集團，他們要找我們董事長，罵我們也是詐
      騙集團的一份子，罵了幾分鐘後警察才過來；當時接待中
      心只有我及公司的銷售小姐，被告2人就是對著我們罵等
      語（見本院卷第140頁背面）。經核與證人即當時在大將
      軍社區擔任警衛之李憲輝證述：92年11月25日當時我在大
      將軍社區擔任早班的勤務，被告2人到社區門口，被告丙○○就撥了電話給南苗派出所請派出所派人過來，警察是
      在接到電話之後約5分鐘到達我們社區；被告2人進去接待
      中心，在外面可以聽到他們2人在罵你們這些是詐騙集團
      ，當時警察是在銷售中心外面，隔了約2分鐘，警察才進
      去銷售中心等語（本院卷第145至148頁）之情形相符。
      (2)證人葉金娥於原審中證稱：「（問：你幾點上班？）答
      ：9點。進來後，被告2人怒氣沖沖，我跟他們不熟，他們
      說我們是詐騙集團，我們公司規定說現場要陳報給日南公
      司，我當時認為奇怪，為何有爭吵，又聽到我們是詐騙集
      團，因為錄音帶是一位陳小姐去上課用的，一直放在那個
      位置，我就順手按下去。」、「（問：我們在何處罵？）
      答：在接待中心。」、「（問：我們在那裡是一開始就開
      始罵？）答：進來後就口氣不是很好，我與他們不是很熟
      ，他們跟日南買房子，不是我們接洽的，所以他們說我們
      現場都是詐騙集團，因為事情與我們無關，我只是想說為
      何爭吵，那是我們公共、做生意的地方，錄音機在我前面
      ，我就將錄音按下去。」、「（問：我們一進去你就按錄
      音機？）答：沒有，我是聽到爭吵聲，已經開始爭執，有
      說我們是詐騙集團。」等語（見原審卷六第158至160頁）
      。從證人葉金娥前開證述之內容可知，證人係聽到被告2
      人之爭吵聲及罵自訴人係詐欺集團以後，才按下錄音帶開
      始錄音；且觀前開錄音譯文之內容第一句是戊○○說：合
      約從簽約到現在，我也沒有處理等語（見原審卷一第24頁
      ），顯然此內容及語氣，並非從一般對話之開始，而應該
      是在對話中間所為，愈可證明證人葉金娥證述，其並非從
      被告2人一進來就開始錄音等語為實在。雖證人葉金娥於
      前開證述中曾證述：被告2人並沒有罵我們係「詐欺集團
      」，自始至終都是被告跟警察說我們係「詐欺集團」等語
      （見原審卷六第161、162頁）；惟此係在說明錄音帶所顯
      示之錄音內容時，被告2人都是與警員在對話而已，並非
      說明在錄音之前被告2人沒有罵自訴人係詐欺集團等言語
      ，故證人葉金娥此部分之證述，尚難採為被告2人係從警
      員到場以後，才開始罵自訴人係詐欺集團之依據，附此說
      明。(3)且證人葉金娥並非本件爭執雙方之當事人，其應無
      擅自按下錄音機錄音之動機，故其證述係在聽到雙方面爭
      吵，及被告罵自訴人係詐欺集團後，始按下錄音機錄音，
      應與一般常並無不符之處。綜上，本件系爭錄音帶開始錄
      音前，被告2人應該已有罵自訴人為詐欺集團等言語無誤
      。至前開證人等人就當日現場之情況、人員之進出及對話
      等雖有不一致之情形，惟本件距證人等於原審及本院作證
      時，已有3年多，依一般人之記憶而言，對於3年多所發生
      之事，就相關細節之說明有不一致之情形，容在常理之內
      ，尚不得以此即否認證人證詞之憑信性；反而，更可以證
      明證人等並無事先串證之情形存在，併予說明。
    (4)本院觀諸系爭錄音譯文之對話內容所載；被告甲○○稱：
      「他們去銀行用我的名義，跟銀行講我們要把貸款資料拿
      出來，......，他們公司用這種方式，最惡劣的是，去銀
      行裡面，用我們的名義，把貸款資料全部都騙走.... 」
      、「你看看這種詐欺公司，他們這種詐欺公司，這種詐欺
      公司...... 」等語，另被告丙○○亦稱：「他們錢騙到
      了嘛，反而避不見面嘛」、「我現在就告他是詐欺集團」
      等語，而員警之對話則穿插其中，佐以證人即在場之銷售
      小姐葉金娥到庭證述被告2人為上述言論時，係向在場之
      警員所說的等語（見原審卷六第161頁以下）。可推論被
      告2 人當時係對員警申告自訴人公司涉嫌詐欺犯行，並非
      對自訴人公司人員或現場銷售小姐稱「你們」公司係「詐
      欺集團」、日南公司係「詐欺集團」或「你們」都是「詐
      欺集團」的一份子等語無訛。況參酌被告丙○○於當日下
      午14 時30分即至苗栗縣警察局苗栗分局南苗派出所正式
      提出報案，並領取報案三聯單，此有被告2人所提出之報
      案三聯單影本1紙附卷可稽（見原審卷六第63頁）。由以
      上說明可知：被告2人因購屋所支付之部分價金，遭自
      訴人沒收，而與自訴人間有糾紛存在，被告2人於92年11
      月25日當天至自訴人之大將軍社區銷售中心之目的，當與
      前開購屋糾紛有關；至雙方對於本件購屋無法取得銀行貸
      款之原因，雖有不同之認定，然此僅屬民事上責任之歸屬
      而已，對於雙方存在有爭執及糾紛之情形，並無影響。
      倘被告2人當天之目的係在對自訴人為公然侮辱或毀謗之
      行為，則渠等2人焉會在尚未進入大將軍社區銷售中心前
      ，即由被告丙○○先撥打電話通知警察到場？嗣並於警員
      到達後，在大將軍社區銷售中心內，直接對到場處理之警
      員賴仕平申告自訴人公司涉嫌詐欺之事實？被告2人當
      天於離開大將軍社區銷售中心後，隨即轉往苗栗縣警察局
      苗栗分局南苗派出所報案；可見被告2人當天前往自訴人
      之大將軍社區銷售中心，確實有將前開發生糾紛之事實，
      訴諸警方偵辦自訴人涉有詐欺犯嫌目的，應堪認定。
    (5)本件進一步需討論者，為被告2人是否故意藉由公然向員
      警申告自訴人犯罪事實之同時，達到其公然侮辱及毀謗自
      訴人之目的？依前所認定，被告2人固可認為係在場向
      員警申告自訴人之犯行，然其等捨於警局提出告訴，卻通
      知員警到此公眾得出入之場所，以音量大聲且相當時間之
      方式申告自訴人犯行，在員警屢次勸說被告2人到派出所
      製作筆錄（如原審卷一第28頁第7行、第29頁倒數第2行、
      第30頁倒數第5行、第31頁倒數12行），被告2人卻仍置之
      不理，繼續向員警申告自訴人係「詐欺集團」，而從自訴
      人之角度亦認自訴人當然因此受到社會評價之減損，然由
      此客觀事實，可否認被告2人係藉由向員警報案，而達其
      公然侮辱及毀謗自訴人之目的？按現行刑事訴訟法之規
      定，告訴人向司法警察提出刑事告訴，並無限制其申告之
      場所，是以，告訴人並不以在警局、派出所始得向司法警
      察提出告訴。況實務上，每每有告訴人在案發現場向司法
      警察對被告提出告訴，此部分法律上亦生告訴之效力，參
      以告訴人當場向司法警察對被告提出告訴，其申告之內容
      當然有減損被告之社會評價，且其情緒不免激動、音量亦
      相當大聲，甚至要求員警立即處理，否則不願離去，此乃
      告訴人認為自身權益遭受侵害所為之正常反應，由此仍應
      認告訴人僅係要提出告訴之意，主觀上尚無藉此公然侮辱
      、毀謗被告之故意，較符經驗法則及社會常情。依上開
      說明，被告2人當天至自訴人之大將軍社區銷售中心之目
      的，既意在向警方申告自訴人犯詐欺罪之事實，則被告2
      人縱在警員未到場之前，已罵自訴人為詐欺集團等語，然
      被告僅2人而已，並無偕同其他人員到場，且係在報警以
      後所為之情況下，尚難以此推斷被告2人主觀上即有公然
      侮辱或毀謗自訴人之犯意。
    (6)此外，自訴人所提出之其他證據，均與被告2人所涉犯此
      部分之犯行，並無關連性，或均不足採為不利被告證據之
      認定。綜上，本件被告2人雖於公眾得出入之場所，以相
      當之音量罵自訴人為「詐欺集團」，及向員警申告自訴人
      係「詐欺集團」及其內容，惟渠等主觀上應僅係提出告訴
      之意，並無公然侮辱及毀謗自訴人之故意，至為明確。至
      被告2人在公眾得出入之場所向司法警察申告自訴人係「
      詐欺集團」等語，固有因此減損自訴人之社會評價之結果
      ，惟若一般人明知無此事實仍故意捏造不實之申告內容，
      並向員警提出告訴，被害人仍有訴請偵辦其誣告罪刑事責
      任之可能，以避免社會上有心人藉由濫行在公眾場合向司
      法警察提出告訴之機會，以達貶損他人社會評價之目的，
      併此敘明。
    (7)綜上所述，本件被告2人係因與自訴人間存有購屋貸款之
      糾紛，而當日渠等目的係要向員警申告自訴人涉嫌詐欺之
      用意，乃告訴之提起，主觀上並無毀謗或公然侮辱之故意
      ，核與毀謗或公然侮辱之構成要件不符，自不構成犯罪。
（二）有關妨害信用部分：
    (1)依據自訴人之董事長特別助理陳春娥於92年11月27日與台
      新銀行北臺中分行經理賴啟祥間電話錄音譯文（見原審卷
      一第35頁以下），其主要對話內容略以：「陳：甲○○、
      丙○○現在在外面都說我們是詐欺集團。」、「賴：說的
      那麼難聽，要做什麼？」、「陳：他去你們那邊有這樣說
      嗎？」、「賴：有啊...... 」、「陳：破壞我們的名聲
      ，我日南做30年，這麼樸實在經營這個事業，去外面說：
      我們是詐騙集團，所以我問你，去你們銀行也是這樣講？
      」、「賴：是沒錯...... 」等語。是以，被告2人究竟有
      無至台新銀行北臺中分行散佈自訴人係「詐欺集團」流言
      之行為？詳細過程為何？自應傳喚證人賴啟祥到庭作證，
      以究明事實之真相。
    (2)承上，關於被告2人是否有至台新銀行北臺中分行散佈自
      訴人係「詐欺集團」流言之行為乙節，經證人賴啟祥到庭
      證稱：伊確實有在92年11月間接到日南紡織特助陳春娥的
      電話，她問伊被告2人有無到過我們公司說過毀謗的話，
      伊在電話中沒有說有無到過我們銀行講我們的壞話，但是
      事實上被告2人沒有到過我們銀行，我們沒有見過面等語
      （見原審卷三第20頁）。由此可知，被告2人並未去過台
      新銀行北臺中分行，從而，當然亦無公然於銀行內散佈自
      訴人係詐欺集團流言之可能。
    (3)至證人賴啟祥何以於上述電話中對於陳春娥之詢問，肯認
      被告2人有到過銀行說自訴人係「詐欺集團」乙節？證人
      賴啟祥證稱：董事長特別助理陳春娥有打電話來說被告2
      人有無在外面說自訴人公司壞話，伊在電話中說他們二人
      有說過不好聽的話，例如自訴人公司會騙人之類的話，確
      實有這些事，但是被告是在電話中告訴伊，沒有公然到銀
      行裡面說，伊在電話中與陳春娥的對話，確實有附和的味
      道等語（見原審卷三第28頁）。由上可知，賴啟祥對於陳
      春娥問及被告2人有無到過銀行說自訴人係「詐欺集團」
      之問題，賴啟祥固為肯定之答案，惟賴啟祥係將被告曾打
      電話予伊並稱自訴人會騙人之內容，就陳春娥上述問題順
      勢為附和之詞，進而使自訴人誤會而提起本案。從而，被
      告2人確實沒有到台新銀行北臺中分行公然散佈自訴人係
      詐欺集團之流言，殆無疑義。
    (4)至於自訴代理人辯稱：依據證人賴啟祥之證述，及被告丙○○之供承，可知被告丙○○既曾打電話予銀行經理賴啟
      祥，並於電話中稱自訴人會騙人，則其行為足以減損自訴
      人對銀行之信賴關係，是被告丙○○應構成妨害信用罪，
      蓋妨害信用罪並不以公然為必要云云（見原審卷六第186
      頁）。惟按，自訴人所稱此部分之事實（即被告丙○○打
      電話予銀行經理賴啟祥稱自訴人會騙人之部分），與本案
      自訴之範圍（即被告2人於92年11月間至台新銀行北臺中
      分行散布自訴人係「詐欺集團」部分），無論在手段、方
      法或散佈流言之內容，均不相同，尚難認二者間為同一犯
      罪行為，並為本件自訴效力所及，基於不告不理原則，本
      院自不得予以審理、判斷，併此敘明。
    (5)綜上所述，可知自訴人所提出之系爭電話錄音譯文，形式
      上固可認台新銀行北臺中分行經理賴啟祥對於自訴人董事
      長特別助理陳春娥電話中之詢問，曾肯認被告2人曾至其
      銀行稱自訴人係詐騙集團，惟此部分經交互詰問之結果，
      可知證人賴啟祥上述回答，無非僅係附和陳春娥之詞，實
      際上被告2人並未去過台新銀行北臺中分行散佈自訴人係
      詐欺集團之流言至明。因此，前開電話錄音及其譯文之內
      容，及難採為不利被告2人之證據。此外，自訴人所提出
      之其他證據，均與被告2人涉犯此部分之犯行，並無關連
      性，或均不足採為不利被告證據之認定。
五、綜上所述，被告2人辯稱渠等並無對自訴人為公然侮辱或妨
    害名譽之犯意等語，尚堪採信；又本件自訴人所提出之證據
    ，既不足以證明被告2人有前開妨害信用之犯行，揆諸上揭
    判例意旨，即應為有利於被告2人之認定。此外，本院復查
    無任何積極證據足資證明被告2人有何自訴人所指之犯行，
    揆諸首揭說明，本件犯罪猶屬不能證明，自應為被告2人無
    罪之諭知。原審依據調查之結果，對被告諭知無罪之判決，
    理由雖不盡相同，但判決之結果並無二致，原審判決應予維
    持；自訴人上訴意旨，猶執前詞，並未提出具體證據證明被
    告2人犯罪，僅以推測之詞指摘原判決不當，其上訴為無理
    由，應予駁回。
據上論斷，應依刑事訴訟法第368條判決如主文。
中    華    民    國    97    年    5     月    14    日
            刑事第十一庭  審判長法  官  陳  朱  貴
                                法  官  胡  文  傑
                                法  官  何  志  通
上列正本證明與原本無異。
不得上訴。
                                書記官  高  麗  淇
中    華    民    國    97    年    5     月    14    日


司法院資訊處製作；財團法人民間司法改革基金會備份。
